【裁判字號】    99,裁,1890
【裁判日期】    990826
【裁判案由】    損害賠償
【裁判全文】
最  高  行  政  法  院  裁  定
                                      99年度裁字第1890號
抗  告  人  甲○○
上列抗告人因與相對人臺灣高等法院間損害賠償事件，對於中華
民國99年6月10日臺北高等行政法院99年度訴字第1175號裁定，
提起抗告，本院裁定如下︰
    主  文
抗告駁回。
抗告訴訟費用由抗告人負擔。
    理  由
一、本件原裁定係以：抗告人請求確認民事裁判違誤無效，係不
    服該裁判之意，應循民事訴訟程序救濟；請求相對人賠償其
    所屬公務員侵害所生損失，係請求國家賠償，依國家賠償法
    第10條至第12條規定，應循協議、民事訴訟程序以為救濟。
    是抗告人起訴應向民事法院為之，行政法院並無受理訴訟之
    權限等語，依行政訴訟法第12條之2第2項規定，將本件裁定
    移送臺灣臺北地方法院。
二、本件抗告意旨略謂：抗告人係因不服臺灣高等法院99年度訴
    願字第1號訴願決定，於法定期間內提起行政訴訟。依抗告
    人於原審訴之聲明，係請求確認臺灣臺北地方法院（下稱臺
    北地院）88年度重訴字第1482號民事損害賠償事件之判決（
    下稱臺北地院88年民事判決）違法無效，故本件並非人民相
    互間因私法關係發生爭執。而抗告人所不服之臺北地院88年
    度重訴字第1482號損害賠償事件，抗告人係被告，惟未曾收
    受通知。嗣臺灣高等法院99年度抗字第242號民事裁定，說
    明臺北地院通知未於開庭前7日送達，且抗告人確實無主張
    上訴，如何裁定命補繳上訴裁判費。此為臺北地院民事庭之
    行政錯誤，顯然是公權力單方面之行使，屬公法上爭議，法
    律明定歸行政法院審理。原裁定認行政法院無受理訴訟權限
    ，有請大法官解釋云云。
三、本院按：「行政法院認其無受理訴訟權限者，應依職權以裁
    定將訴訟移送至有受理訴訟權限之管轄法院。」行政訴訟法
    第12條之2前段定有明文。又「賠償義務機關拒絕賠償，或
    自提出請求之日起逾30日不開始協議，或自開始協議之日起
    逾60日協議不成立時，請求權人得提起損害賠償之訴。」「
    損害賠償之訴，除依本法規定外，適用民事訴訟法之規定。
    」復為國家賠償法第11條第1項前段及第12條所明定。可知
    ，關於國家賠償之訴，應向民事法院提起，非屬行政法院權
    限之事件。經查：本件抗告人於原審之起訴狀，雖有記載臺
    灣高等法院99年度訴願字第1號訴願決定及收受該訴願決定
    書之日期，然又載明「因係司法法務人員之故意或過失的行
    政疏失及錯誤，特提起行政訴訟事」，且其「訴之聲明」，
    係請求確認臺北地院88年民事判決違法無效，及因臺北地院
    88年度重訴字第1482號損害賠償事件，裁定命抗告人補繳裁
    判費及以抗告人未繳費駁回抗告人之上訴，係行政上錯誤，
    而合併請求損害賠償新臺幣1,200萬元及利息。惟主張民事
    判決有違法或無效情事等爭議，核屬對該民事判決為不服之
    表示，至抗告意旨所稱抗告人未收受該案之通知一節，因該
    通知係屬民事訴訟程序之一環，並非得據以提起行政救濟之
    行政行為。故原裁定認抗告人關於請求確認臺北地院88年民
    事判決違法無效部分，核屬對該民事判決不服之意，應循民
    事訴訟程序救濟，即無不合。另以公務員執行職務有違法情
    事，對機關提起損害賠償之訴，核屬請求國家賠償，依上述
    國家賠償法規定，本屬應依國家賠償法規定循序提起民事訴
    訟為請求之事項。雖抗告人主張係依行政訴訟法第7條規定
    ，併為損害賠償之請求，亦因抗告人提起之上開確認臺北地
    院88年民事判決違法無效之訴部分，非屬行政法院權限之事
    件，是其併為之損害賠償請求，亦非屬行政法院管轄。故原
    裁定將本件移送至有受理訴訟權限之臺灣臺北地方法院，核
    無違誤。抗告人以其所爭議者係機關之單方公權力行使，屬
    公法上爭議云云，乃其一己之主觀見解，並無可採。又本件
    非屬行政法院權限之事件已明，抗告意旨請求聲請司法院大
    法官解釋，核無必要。綜上所述，本件抗告難認有理由，應
    予駁回。
四、據上論結，本件抗告為無理由。依行政訴訟法第104條、民
    事訴訟法第95條、第78條，裁定如主文。
中    華    民    國    99    年    8     月    26    日
                    最高行政法院第一庭
                        審判長法官  楊  惠  欽
                              法官  曹  瑞  卿
                              法官  黃  秋  鴻
                              法官  王  碧  芳
                              法官  胡  方  新

以  上  正  本  證  明  與  原  本  無  異
中    華    民    國    99    年    8     月    27    日
                              書記官  張  雅  琴

司法院資訊處製作；財團法人民間司法改革基金會備份。
